臺灣南投地方法院民事簡易判決
110年度投簡字第343號
原      告  王  純  
訴訟代理人  武燕琳律師
複  代理人  陳韻筑  
被      告  湯○翔    （完整年籍姓名住址詳卷）
兼
法定代理人  湯○豐    （完整年籍姓名住址詳卷）
上列當事人間損害賠償事件，本院於民國111年6月28日言詞辯論
終結，判決如下：
    主      文
被告應連帶給付原告新臺幣壹佰陸拾柒萬零肆佰參拾貳元，及自
民國一百一十年九月一日起至清償日止，按週年利率百分之五計
算之利息。
原告其餘之訴駁回。
訴訟費用由被告連帶負擔五分之四，餘由原告負擔。
本判決第一項得假執行。但被告如以新臺幣壹佰陸拾柒萬零肆佰
參拾貳元為原告預供擔保，得免為假執行。
    事實及理由
壹、程序方面：
一、本法所稱兒童及少年，指未滿18歲之人；所稱兒童，指未滿
    12歲之人；所稱少年，指12歲以上未滿18歲之人。宣傳品、
    出版品、廣播、電視、網際網路或其他媒體對下列兒童及少
    年不得報導或記載其姓名或其他足以識別身分之資訊：四、
    為刑事案件、少年保護事件之當事人或被害人。行政機關及
    司法機關所製作必須公開之文書，除前項第3款或其他法律
    特別規定之情形外，亦不得揭露足以識別前項兒童及少年身
    分之資訊。兒童及少年福利與權益保障法第2條、第69條第1
    項第4款及第2項分別定有明文。經查，被告湯○翔為民國00
    年間出生，有其個人戶籍資料查詢結果在卷可憑，其於為本
    件侵權行為時為未滿18歲之少年，且為少年保護事件之當事
    人，參照前開法條規定，本件判決爰不揭露被告湯○翔及其
    法定代理人之身分資訊，其等之真實姓名年籍資料均詳如卷
    內資料所載。
二、訴狀送達後，原告不得將原訴變更或追加他訴。但擴張或減
    縮應受判決事項之聲明者，不在此限。民事訴訟法第255條
    第1項但書第3款定有明文。本件原告起訴時訴之聲明為：被
    告應連帶給付原告新臺幣（下同）208萬6,192元，及自起訴
    狀繕本送達翌日起至清償日止，按週年利率5%計算之利息。
    嗣於本院111年6月28日言詞辯論期日時變更訴之聲明為：被
    告應連帶給付原告208萬8,062元，及其中208萬6,192元自起
    訴狀繕本送達翌日起，及其中1,870元自民事擴張訴之聲明
    狀繕本送達翌日起，均至清償日止，按週年利率5%計算之利
    息。原告上開所為訴之變更，核屬擴張應受判決事項之聲明
    ，與前揭規定相符，應予准許。
貳、實體方面：
一、原告起訴主張： 　　
（一）被告湯○翔於109年11月13日8時29分許，無照騎乘車牌號
      碼000-0000號普通重型機車，行經南投縣草屯鎮新生路與
      民生路交岔路口時，因違反號誌管制而闖越紅燈前行，適
      原告騎乘訴外人陳彥彰所有之車牌號碼000-000號普通重
      型機車（下稱系爭機車）行經上開路口，因而發生撞擊，
      致原告受有脾臟2級撕裂傷、左側3、4、5肋骨骨折併左側
      血胸、左側肩胛骨骨折、左側脛骨腓骨及雙踝骨開放性骨
      折合併皮瓣缺損、左側第5足掌骨骨折、左踝關節融合術
      後遺存顯著運動障害（背曲直曲合併角度不足10度），治
      療後症狀固定永不能復原、符合重大傷病等傷害。被告湯
      ○翔上開過失傷害犯行，業經臺灣高等法院臺中分院少年
      法庭以111年度少抗字第10號裁定被告湯○翔交付保護管束
      在案。
（二）系爭機車因本件事故受損，原告因系爭機車受損支出修理
      費用5,080元，且陳彥彰業已將損害賠償債權讓與原告，
      被告湯○翔自應對原告負擔損害賠償責任；原告因本件事
      故發生，受有上開傷害，支出醫療費用23萬2,326元、及
      購買尿布、紗布、滅菌棉棒等醫療衛材，支出1萬656元；
      原告自109年11月13日住院至110年1月1日出院，住院期間
      共計50日生活均無法自理，由原告親屬代為照顧，看護費
      以每日2,400元計算，請求住院期間50日看護費用12萬元
      ，且原告經醫師判定出院後須休養2年，休養期間需專人
      照護，以聘請外籍看護含薪資、就業安定基金、健保等費
      用，每月約3萬元計算，請求2年看護費用72萬元；原告於
      本件事故發生時66歲，每月領有勞保年金1萬3,162元，持
      有田賦5筆，發生此一重大車禍，歷經將近1年之治療，左
      腳掌無踝關節，無法行走，須乘坐輪椅及有人在旁協助，
      原告所受傷勢為重傷害，非一般普通傷害，業經衛生福利
      部中央健康保險署核定審查發予重大傷病證明，且經鑑定
      發給輕度身心障礙證明，是原告這一生都無法回復受傷前
      之狀況，需旁人協助日常生活所需，原告身心受有極大之
      痛苦及打擊，請求精神慰撫金100萬元。
（三）被告湯○翔於本件事故發生時尚未成年，被告湯○翔之法定
      代理人即被告湯○豐亦應連帶賠償，被告自應依民法第184
      條第1項前段、第187條第1項前段及第191條之2規定，連
      帶負損害賠償責任，爰依侵權行為及債權讓與之法律關係
      提起本件訴訟等語。並聲明：被告應連帶給付原告208萬8
      ,062元，及其中208萬6,192元自起訴狀繕本送達翌日起，
      及其中1,870元自民事擴張訴之聲明狀繕本送達翌日起，
      均至清償日止，按週年利率5%計算之利息。
二、被告抗辯略以：系爭機車修理費、醫療費用、醫療衛材費用
    及住院期間看護費用同意給付，惟休養2年看護費用不同意
    ，另精神慰撫金於5萬元範圍內同意等語資為抗辯。並聲明
    ：原告之訴駁回。
三、法院之判斷：
（一）原告主張之事實，業據其提出本院110年度少護字第70號
      筆錄節本、110年度少護更一字第1號宣示筆錄、裁定理由
      書、臺灣高等法院臺中分院少年法庭110年度少抗字第22
      號裁定、111年度少抗字第10號裁定、南投縣政府警察局
      道路交通事故初步分析研判表、道路交通事故現場圖、現
      場及車損照片等件為證，並經本院依職權調閱本院110年
      度少護更一字第1號卷宗核閱屬實，及經本院囑託中國醫
      藥大學附設醫院鑑定原告傷勢，有該院111年5月20日院醫
      行字第1110006227號函暨所附鑑定意見書附卷可參，且為
      被告所不爭執，堪信原告前揭主張為真實。
（二）因故意或過失，不法侵害他人之權利者，負損害賠償責任
      。汽車、機車或其他非依軌道行駛之動力車輛，在使用中
      加損害於他人者，駕駛人應賠償因此所生之損害。不法侵
      害他人之身體或健康者，對於被害人因此喪失或減少勞動
      能力或增加生活上之需要時，應負損害賠償責任。不法侵
      害他人之身體、健康、名譽、自由、信用、隱私、貞操，
      或不法侵害其他人格法益而情節重大者，被害人雖非財產
      上之損害，亦得請求賠償相當之金額。不法毀損他人之物
      者，被害人得請求賠償其物因毀損所減少之價額。損害賠
      償除法律另有規定或契約另有訂定外，應以填補債權人所
      受損害及所失之利益為限，民法第184條第1項前段、第19
      1條之2前段、第193條第1項、第195條第1項前段、第196
      條、第216條第1項分別定有明文。經查，被告湯○翔前開
      過失行為，已致原告受有身體之傷害及財產之損害，且被
      告湯○翔之行為與原告所受損害間，具有相當因果關係，
      是原告依上開規定，請求被告湯○翔負侵權行為損害賠償
      責任，即屬有據。爰就原告請求之項目及金額，是否有據
      ，分別說明如後：
　　⒈機車維修費用、醫療費用、醫療衛材費用　
　　　原告主張其因本件事故，支出系爭機車維修費用5,080元
      、醫療費用23萬2,326元、醫療衛材費用1萬656元，業據
      其提出佑民醫療社團法人佑民醫院診斷證明書、門診收據
      、醫療費用明細收據、亞洲大學附屬醫院診斷證明書、急
      診醫療收據、住院醫療收據、門診醫療收據、傷勢照片、
      全民健康保險重大傷病核定審查通知書、中華民國身心障
      礙證明、系爭機車行車執照、鋒錡機車行機車維修保養明
      細表、債權讓與切結書、電子發票證明聯、免用統一發票
      收據及亞洲大學附屬醫院110年11月23日院醫事病字第110
      0003864號函為證，為被告所不爭執且同意給付，故原告
      此部分之請求，均屬有據。
　　⒉看護費用
　　　原告主張其於109年11月13日至110年1月1日住院期間生活
      無法自理，有看護之必要，看護費以每日2,400元計算，
      請求50日看護費用12萬元，業據其提出上開診斷證明書為
      證，且為被告所不爭執，是原告此部分之請求，應屬有據
      ；又原告主張其經醫師判定出院後須休養2年，休養期間
      需專人照護，以聘請外籍看護含薪資、就業安定基金、健
      保等費用，每月約3萬元計算，請求2年看護費用72萬元，
      並提出上開診斷證明書為證，本院衡酌現今僱請外籍看護
      工看護每月約需支出薪資2萬3,800元、就業安定基金2,00
      0元、健保費1,176元，認聘僱外籍看護工看護每月所需支
      出之薪資及費用以2萬7,000元計算為適當，故原告請求出
      院後2年看護費用64萬8,000元（計算式：27,000元×24＝64
      8,000元），應屬有據，然逾此範圍之請求，則屬無據。
　　⒊精神慰撫金
　　　慰撫金之賠償，其核給之標準固與財產上損害之計算不同
      ，然非不可斟酌雙方身分資力與加害程度，及其他各種情
      形核定相當之數額（最高法院51年台上字第223號判例參
      照）。又民法第195條第1項規定所謂相當之金額，除斟酌
      雙方身份資力外，尤應兼顧加害程度與其身體、健康影響
      是否重大以為斷（最高法院89年度台上字第1952號判決意
      旨參照）。經查，原告目前退休無工作、有領取勞保年金
      ；被告湯○翔現在做臨時粗工、學歷為國中畢業、每月收
      入約1、2萬元；被告湯○豐在公司做小工、學歷為高中肄
      業、有去上班才有領薪水、每月收入約2萬元等情，業據
      兩造於本院審理時陳述在卷，並參酌兩造之稅務電子閘門
      財產所得調件明細表顯示之兩造所得，及斟酌原告於事故
      發生時已66歲、受傷程度非輕，依鑑定意見原告之左踝關
      節顯著運動失能、出院後需休養達2年，對於身體、精神
      上所造成之痛苦等一切情形，認原告請求被告賠償精神慰
      撫金100萬元尚屬合理。
　　⒋從而，原告所得請求之損害賠償金額即為201萬6,062元（
      計算式：5,080＋232,326＋10,656＋120,000＋648,000＋1,000
      ,000＝2,016,062）。
（三）保險人依本法規定所為之保險給付，視為被保險人損害賠
      償金額之一部分；被保險人受賠償請求時，得扣除之。強
      制汽車責任保險法第32條定有明文。本件原告於車禍發生
      後，已領取強制汽車責任保險給付34萬5,630元，有原告
      存摺交易明細及理賠給付明細附卷可參（見本院卷第205
      頁至第207頁），即應自原告前述請求之數額中扣除，故
      本件原告得請求之損害賠償即為167萬432元（2,016,062-
      345,630=1,670,432)。
（四）無行為能力人或限制行為能力人，不法侵害他人之權利者
      ，以行為時有識別能力為限，與其法定代理人連帶負損害
      賠償責任。行為時無識別能力者，由其法定代理人負損害
      賠償責任。前項情形，法定代理人如其監督並未疏懈，或
      縱加以相當之監督，而仍不免發生損害者，不負賠償責任
      。民法第187條第1項、第2項分別定有明文。經查，被告
      湯○翔於發生本件事故時，為未滿20歲之限制行為能力人
      ，且於本件侵權行為時有識別能力，參照前揭規定，自應
      與其法定代理人連帶負損害賠償之責。又被告湯○豐為被
      告湯○翔之法定代理人，有個人戶籍資料查詢結果1份在卷
      可憑（見本院卷第93頁），則被告湯○豐對被告湯○翔即負
      有保護、教養之責，以防損害發生，惟被告湯○豐並未舉
      證證明其對於被告湯○翔之監督並未疏懈，或縱加以相當
      之監督，而仍不免發生本件損害，是被告湯○豐應就其子
      即被告湯○翔對原告所負侵權行為責任負連帶賠償之責。
（五）給付有確定期限者，債務人自期限屆滿時起，負遲延責任
      。給付無確定期限者，債務人於債權人得請求給付時，經
      其催告而未為給付，自受催告時起，負遲延責任。其經債
      權人起訴而送達訴狀，或依督促程序送達支付命令，或為
      其他相類之行為者，與催告有同一之效力。民法第229條
      第1項、第2項定有明文。又遲延之債務，以支付金錢為標
      的者，債權人得請求依法定利率計算之遲延利息。但約定
      利息較高者，仍從其約定利率。應付利息之債務，其利率
      未經約定，亦無法律可據者，週年利率為5%。同法第233
      條第1項、第203條亦有明文。經查，本件原告對被告請求
      之侵權行為損害賠償債權，核屬無確定期限之給付，自應
      經原告之催告而未為給付，被告始負遲延責任，而原告之
      民事起訴狀繕本係於110年8月31日送達被告，此有本院南
      投簡易庭送達證書1紙在卷可憑，然被告迄未給付，即應
      自民事起訴狀繕本送達翌日即110年9月1日起負遲延責任
      ，故原告請求被告自110年9月1日起至清償日止，按週年
      利率5%計算之遲延利息，即屬有據。
四、綜上所述，原告依侵權行為之法律關係，請求被告連帶給付
    167萬432元，及自110年9月1日起至清償日止，按週年利率5
    %計算之利息，為有理由，應予准許，逾此範圍之請求，則
    無理由，應予駁回。
五、本件事證已臻明確，兩造其餘攻擊防禦方法，與判決結果不
    生影響，爰不逐一論述。　　　
六、本件原告勝訴部分，係就民事訴訟法第427條第2項訴訟適用
    簡易程序所為被告敗訴之判決，爰依同法第389條第1項第3
    款規定，依職權宣告假執行。並依同法第392條第2項規定，
    依職權宣告被告如預供相當之擔保，得免為假執行。
七、訴訟費用負擔之依據：民事訴訟法第79條、第85條第2項。
中　　華　　民　　國　　111 　年　　7 　　月　　19　　日
                        臺灣南投地方法院南投簡易庭
                              法  官  丁婉容
以上為正本係照原本作成。
如不服本判決，應於送達後20日內，向本院提出上訴狀並表明上
訴理由，如於本判決宣示後送達前提起上訴者，應於判決送達後
20日內補提上訴理由書（須附繕本）；並向本院繳足上訴裁判費
。　　　　　　　　　　　　　　　
中　　華　　民　　國　　111 　年　　7 　　月　　19　　日
                              書記官  詹書瑋